【裁判字號】    98,台上,6042
【裁判日期】    981016
【裁判案由】    違反毒品危害防制條例
【裁判全文】
最高法院刑事判決            九十八年度台上字第六０四二號
上  訴  人  甲○○
                    號（另案在台灣台中監獄執行）
上列上訴人因違反毒品危害防制條例案件，不服台灣高等法院台
中分院中華民國九十八年八月十三日第二審判決（九十八年度上
訴字第一三七五號，起訴案號：台灣台中地方法院檢察署九十七
年度偵字第一四三九六號），提起上訴，本院判決如下：
    主  文
上訴駁回。
    理  由
按刑事訴訟法第三百七十七條規定，上訴於第三審法院，非以判
決違背法令為理由，不得為之。是提起第三審上訴，應以原判決
違背法令為理由，係屬法定要件。如果上訴理由書狀並未依據卷
內訴訟資料，具體指摘原判決不適用何種法則或如何適用不當，
或所指摘原判決違法情事，顯與法律規定得為第三審上訴理由之
違法情形，不相適合時，均應認其上訴為違背法律上之程式，予
以駁回。本件原判決撤銷第一審諭知上訴人甲○○無罪之判決，
改判論上訴人以意圖販賣而持有第三級毒品，累犯罪，處有期徒
刑貳年，並為相關從刑之諭知。係依憑上訴人坦承持有扣案第三
級毒品愷他命及電子磅秤、夾鏈袋經警查獲；上開愷他命係伊於
民國九十七年六月三日凌晨二時許，向「柏彥」買得後，於同日
某時以電子磅秤及夾鏈袋，將上述愷他命分裝等情屬實，及參酌
附卷內政部警政署刑事警察局九十七年十一月二十六日刑鑑字第
０九七０一六三七三七號鑑定書（記載：扣案之愷他命共計五二
．六九公克，以氣相層析質譜分析法及核磁共振分析法鑑定後，
認為送驗愷他命十包，經編號為A1 至A10，均為白色細晶體，外
觀型態均相似，經鑑定檢出第三級毒品愷他命成分，純度約百分
之九十八，再依據抽測純度質，推估A1 至A10均含愷他命之驗前
總純質淨重約四八．０二公克）、台中縣警察局之尿液採證同意
書及法務部調查局九十八年五月六日調科壹字第０九八００二三
七五三０號鑑定書之尿液檢驗結果（記載：上訴人於九十七年六
月四日十六時三十分，為警採集其尿液經以氣相層析質譜儀鑑定
後，其尿液中僅有鴉片類、安非他命類代謝物呈現陽性反應，至
於第三級毒品愷他命之代謝物即去甲基愷他命、愷他命等均呈陰
性反應〈原判決誤載為中山大學附設醫院尿液檢驗報告〉）等證
據資料，而為論斷，已敘述其所憑之證據及認定之理由。而以上
訴人否認有販賣第三級毒品之意圖，並辯稱：扣案愷他命係伊買
來供己施用，電子磅秤亦係供自己使用，夾鏈袋係用來分裝安非
他命，花十元（新台幣）就可以買到很多夾鏈袋云云，係飾卸之
詞，無足採取，在理由內依憑調查所得證據，詳加指駁；並說明
：(一)、市售毒品純度差距甚大，電子磅秤僅具秤重功能，並無法
檢驗毒品純度，而販毒者為均一販出毒品之數量，並確保獲利，
始準備電子磅秤及夾鏈袋，以精密秤重分裝毒品。而上訴人攜出
之愷他命多達十包，卻未同時攜帶施用工具，謂僅具施用犯意，
實甚可疑，且依卷附經上訴人親筆簽名確認之扣押物品目錄表記
載，本案扣案愷他命共計十包，除尚未分裝之大包四二．０五公
克外，其餘共分二種規格，即一．一七或一．一八公克者共計七
包，另一．二或一．二一公克者共兩包，顯係經過精密秤重，齊
一規格。況上訴人於第一審供承大約一星期施用一次愷他命，其
施用數量不多，如需攜出施用，亦無攜帶多達十包之理，亦無將
其中九包秤重分兩組等量分裝完畢之必要，其顯具販賣意圖。(二)
、上訴人於九十七年六月四日十六時三十分許，為警採集其尿液
經以氣相層析質譜儀鑑定結果，其尿液中第三級毒品愷他命之代
謝物即去甲基愷他命、愷他命等均呈陰性反應，該結論與判決之
結果亦不齟齬之理由。從形式上觀察，原判決並無足以影響判決
結果之違背法令之情形存在。上訴意旨略稱：(一)、依司法院釋字
第五三五號解釋及刑事訴訟法第一百三十條規定之無令狀搜索要
件，係以執行拘提、羈押為前提。原判決認定：上訴人於案發之
時、地，因形跡可疑，為警盤查，而扣得毒品、電子磅秤及夾鏈
袋等物。惟上訴人非通緝犯及現行犯，本件無檢察官核發之拘票
，顯不合刑事訴訟法第一百三十條規定要件，警方無任何急迫情
形，其實行之臨檢、扣押係違法，因此扣押之物亦無證據能力。
原審採為判斷基礎，有調查職責未盡及判決理由不備之違法。(二)
、原判決並無其他積極證據，不得僅以上訴人持有毒品愷他命數
量非微，推論上訴人有販售營利之意圖。又警方查獲後，已過濾
行動電話通聯紀錄、並逐一傳喚通話對象作證，均查無與上訴人
交易販毒情形。且全卷亦無其他證據證明上訴人基於意圖販賣營
利而販入毒品。原判決以推測、擬制方式認定犯罪事實，違背證
據裁判原則。(三)、上訴人之辯護人提出慈濟大學醫學研究所博士
論文「愷他命類藥物分析方法的建立及其內生性代謝共軛物的探
討」，文內記載愷他命及去甲基愷他命於人體半衰期甚短，施用
後二十二小時即無法測出。據此，上訴人之尿液檢驗呈現去甲基
愷他命、愷他命陰性反應，僅證明上訴人於採尿前二十二小時內
，並無施用愷他命之事實，不足以推論上訴人於該時間以外，即
九十七年六月三日十八時三十分前無施用毒品之事實。原判決遽
認上訴人無施用毒品之習性，進而認定上訴人有販賣第三級毒品
之意圖，尚嫌速斷。(四)、原判決認為吸毒者無需精密秤重之必要
為不利上訴人之認定，純屬推測。又吸食愷他命除口服外，尚有
鼻吸、煙吸及注射等方式，非必備吸食工具。且攜十包愷他命外
出，與上訴人是否有營利意圖，並無絕對關係。原判決未說明客
觀上有何事證足認上訴人有販賣意圖，亦有判決理由不備之違法
。(五)、上訴人行為後，九十八年五月二十日修正公布之毒品危害
防制條例，業已公布施行，應比較適用之法律，惟原審未為新舊
法之比較適用，遽為判決，亦有違誤云云。惟查：（一）證據之
取捨，為事實審法院之職權，倘其採證認事並不違背證據法則，
即不得任意指為違法。原判決認定上訴人意圖販賣而持有第三級
毒品愷他命，已就相關事證詳加調查論列，復綜合上訴人之供述
，並斟酌扣案物品及毒品之數量、分包之情形以及上訴人查獲之
時採尿檢驗之結果而為判斷，資為不利於上訴人之認定，併已說
明其取捨判斷所得心證之理由，並無違反證據法則、應於審判期
日調查之證據而未予調查及判決理由不備之違法情形。上訴意旨
係就原審採證認事之職權行使，專憑己見，泛言指摘，再為事實
上之爭執，並非依據卷內訴訟資料而為之具體指摘，自非適法之
第三審上訴理由。（二）搜索，經受搜索人出於自願性同意者，
得不使用搜索票。但執行人員應出示證件，並將其同意之意旨記
載於筆錄，刑事訴訟法第一百三十一條之一定有明文。依卷內資
料，本件警方係依上開規定經上訴人同意而為搜索，並將搜索所
獲之物品予以扣案，此有經上訴人簽名之搜索筆錄、扣押筆錄、
扣押物品目錄表等資料在卷可參（見警卷第二四頁至第二七頁）
。上訴意旨未憑卷內資料，妄指警方違反同法第一百三十條附帶
搜索之規定而為搜索及扣押，執以指摘，自非適法第三審上訴理
由。（三）上訴人之辯護人雖提出慈濟大學醫學研究生博士論文
「愷他命類藥物分析方法的建立及其內生性代謝共軛物的探討」
，記載愷他命及去甲基愷他命於人體半衰期甚短，施用後二十二
小時即無法偵測出。惟上訴人查獲後所採尿液經檢驗結果，既未
呈現施用愷他命之陽性反應，原判決據以說明，其檢驗結果與原
判決之論斷（見原判決第三頁第十行至第十三行），尚無扞格，
認不能執為有利上訴人之認定，所為論斷即有卷內證據資料可憑
，不能指為違法。上訴意旨執以指摘，自非合法之第三審上訴理
由。（四）毒品危害防制條例部分條文雖於九十八年五月二十日
修正公布，但其中第五條第三項該次並未修正，自不生比較新舊
法問題，上訴意旨執以指摘，係有誤會，亦非適法之第三審上訴
理由。（五）其餘上訴意旨，則置原判決之明白論斷於不顧，或
仍持原判決已說明理由而捨棄不採之陳詞辯解，再為事實上之爭
執，或就屬於事實審法院採證認事職權之行使，或就不影響於判
決本旨之枝節事項，全憑己見，任意指摘，難謂已符合首揭法定
上訴第三審之要件。其上訴違背法律上之程式，應予駁回。
據上論結，應依刑事訴訟法第三百九十五條前段，判決如主文。
中    華    民    國  九十八  年    十    月   十六   日
                      最高法院刑事第三庭
                          審判長法官  林  增  福
                                法官  張  清  埤
                                法官  陳  世  雄
                                法官  何  菁  莪
                                法官  洪  佳  濱
      本件正本證明與原本無異
                                      書  記  官
中    華    民    國  九十八  年    十    月  二十三  日
                                                     R


司法院資訊處製作；財團法人民間司法改革基金會備份。
